臺灣高等法院臺中分院民事判決　九十一年度上字第一二六號
　　　上　訴　人　丙○○
　　　上　訴　人　丁○○
　　　訴訟代理人　戊○○
　　　訴訟代理人　乙○○
　　　被上訴人　　彰化商業銀行股份有限公司
　　　法定代理人　己○○
　　　訴訟代理人　甲○○
右當事人間清償借款事件，上訴人對於中華民國九十一年二月七日臺灣臺中地方法院
九十年訴字第三五八三號第一審判決提起上訴，本院判決如左：
      主      文
上訴駁回。
第二審訴訟費用由上訴人連帶負擔。
      事      實
甲、上訴人方面：
壹、聲明：求為判決：
  一、原判決廢棄。
  二、被上訴人在第一審之訴駁回。
  三、第一、二審訴訟費用由被上訴人負擔。
貳、陳述：除引用原判決書之記載外，補稱：
一、上訴人已主張並無貸款行為，並依民法第九十二條規定主張撤銷該貸款之意思表
    示，今被上訴人既無法提出貸款作業之合法證據，原審法院亦未調查是否確有貸
    款行為（對保、設定撥款）及款項流向；而原判決更謂土地建物騰本登記僅有廣
    鎮公司借貸之抵押權設定，即謂無詐欺行為，其與事實與經驗法則之落差如此之
    大，其心證之形成頗有不法跡象，以款項流向及廣鎮公司借款抵押權設定，即為
    詐欺偽造文書、侵占之犯罪事實。又上訴人提出已提自訴之案號及自訴文一紙，
    本案原審法官連基本之調卷瞭解或作證據調查之行為皆缺如，不僅違反民訴法第
    二八六條：當事人聲明之證據，法院應為調查之規定，且竟以草草數字「被告未
    能舉證以證明其所辯情節之真正，是被告所辯顯非可取。」，其違反法律之界定
    已昭昭自明。
二、被上訴人若無違法行為，何以會遭致上訴人等自訴詐欺、偽造文書；而其分戶貸
    款過程完全與常規有違，此只需有與銀行往來者一見即知曉；今被上訴人對此未
    能舉證，原審法官亦未就此調查，其心證之形成已違反經驗法則。
三、被上訴人於本訴訟建案即廣擎天商場百貨大廈因涉及詐欺、偽造文書等罪行業經
    上訴人及商場百貨大廈承購戶自救會會員提出自訴，目前在鈞院及最高法院審理
    中，具有九0年度上訴字第1435號、九一年度上訴字第934號、、、、等等案件。
    而本訴訟之房屋皆為本人  (即上訴之共同訴訟代理人)所購買，而上訴人丙○○
    僅是本人所借用之人頭戶，此有購屋之繳款單可為憑證 (86.03.03收款單)。
四、本案看似單存之借貸關係，然實係銀行挾其豐沛的財力與法律專業來謀取不法利
    益，其行為雖無如地下錢莊之吸血，但並非其即無違法行為；若以黑白道來區分
    ，則地下錢莊為黑道，銀行則為白道，白道藉著合法來掩飾其詐害行為，不識法
    律之貸款戶逢此情形又能怎樣，人人皆成待宰羔羊，銀行又何曾思考過對其違法
    行為之補救，對其幫助他人詐欺行為之不當而道歉，其對社會所造成之損害與衝
    擊之大，難道銀行自己不知曉，執法之士豈真看不出其端倪，故謂白道之違法更
    甚於見刀見血之黑道實不為過；今再陳列被上訴人之違法事：
(一)、89年上訴人發現被上訴人與建商具有不法關係，乃透過盧秀燕立委提出陳情書
      (證二)，盧委員並來文告知轉辦 (證三)，89年2月19日盧委員行文知會彰化銀
      行 (證四)，89.04.10彰銀來函否認有違法行為 (證五)，並否認上訴人為該屋
      之真正所有權人 (天下有傻到非真正所有權人還去幫他人借款還債，此行為即
      是有被詐騙，依常理亦足以斷之) ，而今被上訴人卻持「辦理分戶貸款」所簽
      立之借據訴請鈞院判令上訴人歸還，其前後矛盾之處乃不言可喻。
(二)、本案為預售屋，銀行與建商簽訂貸款合約時，本預售屋已銷售多時，銷售戶數
      之多亦為銀行所知曉及不爭執 (請詳廣鎮公司送交彰銀之營運計畫書│證六)，
      而上訴人與廣鎮公司所簽訂之「代辦貸款委託書」係委託就上訴人購屋貸款部
      份就所貸部份設定，即土地部份在未分割前應為「就持分之幾分之幾，設定多
      少金額  (上訴人所貸款項)」，分戶貸款則為「就所貸款項設定抵押」，但被
      上訴人卻與廣鎮公司共同違法將上訴人之財產設定成廣鎮公司貸款二十億元之
      連帶擔保品，且未先知會或經上訴人之同意，二十億與數百萬擔保設定差距之
      大，不言可知其違法性，更違反消保法第七條第一項從事提供服務之企業經營
      者應確保其提供之商品或服務，無安全上之危險。
五、被上訴人91.05.14之91年度上字第126號陳報補充資料狀完全與事實不符：本案
    建商雖未依法向建管單位辦理上訴人  (即購買者)之起造人變更或保全登記，然
    此缺失並不影響被上訴人對此行為之瞭解，但被上訴人基於本身之利益而違反消
    費者應獲得保障之法令，公然違法將上訴人之財產登記成廣鎮公司貸款之連帶或
    追加擔保品，且其行為均未經上訴人之同意，業已違反民法第一四八條權利之行
    使，不得違反公共利益，或以損害他人為主要目的。行使權利，履行義務，應依
    誠實及信用方法。及第一八四條因故意或過失，不法侵害他人之權利者，負損害
    賠償責任。故意以背於善良風俗之方法，加損害於他人者亦同。違反保護他人之
    法律，致生損害於他人者，負賠償責任之規定。
六、本建案之眾多受害者皆是純樸之鄉下人或９２１受災戶，好不容易在省吃節用之
    下積存一些錢來購買此房屋，但被上訴人卻如同奸商一般毫無商業道德，與建商
    共同詐害承購戶，請問被上訴人，本建案之購買者如今所獲得的是什麼？房地被
    高額設定二十億元，而被上訴人所提訴訟之借據則為上訴人被被上訴人與廣鎮公
    司共同詐欺而簽立之還款之借條  (幫銀行及廣鎮公司)，此款項並無落入被上訴
    人之口袋，而是在被有計劃下轉成替他人還債之借款，業與通常所謂之分戶貸款
    完全有別 (分戶貸款其抵押權設定應為所貸款項設定，而非被設定成他人借款之
    擔保品) ，且被上訴人竟是此行為之獲利者，若謂銀行與建商無勾結，實難杜眾
    人之口。
七、被上訴人於接獲「內政部台 (85)內地字第8574401號」公文後即同意將同樣被設
    定為廣鎮公司連帶總擔保品之設定塗銷，亦足以證明被上訴人之行為實具違法性
    。
八、綜上所述可知被上訴人實係以合法行為掩飾其違法詐欺行為，而被上訴人之分戶
    貸款履約具有下列之違法：
(一)、物之瑕疵擔保責任 (73臺上1173判：所謂物之瑕疵係指存在於物之缺點而言，
      凡依通常交易觀念或依當事人之決定，認為物應具備價值、效果或品質而不具
      備者，即為物有瑕疵，且不以物質上應具備者為限。若出賣之特定物所含數量
      缺少，足使物之價值、效果或品質有欠缺者，亦屬之。)
(二)、具詐欺侵權行為 (28年上第1282號因被脅迫而為負擔債務之意思表示者，即為
      侵權行為之被害人，該被害人固得於民法第九十三條所定之期限內，撤銷其負
      擔債務之意思表示，使其債務歸於消滅，但被害人於其撤銷權因經過此項期間
      而消滅後，仍不妨於民法第一百九十七條第一項所定之時效未完成前，本於侵
      權行為之損害賠償請求權，請求廢止加害人之債權，即在此項時效完成後，依
      民法第一百九十八條之規定，亦得拒絕履行。)
(三)、消保法第七條第一項從事提供服務之企業經營者應確保其提供之商品或服務，
      無安全上之危險。今被上訴人所提供之商品既然違反法令規定，其請求自非合
      理，為此敬請判如上訴人上訴之聲明。
參、證據：除引用原審立證方法外，補提：
  證一：86.03.03戶名戊○○之收款單。
  證二：陳情書。
  證三：盧秀燕立委之覆函。
  證四：盧秀燕立委函彰銀之陳情轉文。
  證五：彰銀彰授逾字第2397號函。
  證六：廣鎮公司提報給彰銀之營建計劃書。
  證七：張啟朗九十年度上訴字第1441號之刑事辯護意旨狀(90.09.06)為證。
  及聲請本院調查彰化商銀董事長蔡茂興及水湳分行經理施仁謀知犯罪證據，暨向臺
  灣區營造工程同業公會函請查明八十三年間臺灣省北、中、南區大廈之樓層建築每
  坪工程造價及該時之公共工程大樓之決標價。
乙、被上訴人方面：
壹、聲明：求為判決：
  一、請將上訴人之上訴駁回。
  二、第二審訴訟費用由上訴人負擔。
貳、陳述：除引用原判決書之記載外，補稱：
  一、上訴人丙○○於民國八十六年九月二十四日邀同上訴人丁○○為其連帶保證人
      ，向被上訴人借用兩筆款項，合計新台幣（下同）二百二十萬元，約定本借款
      期限為三十年，即自八十六年九月二十四日起至一百十六年九月二十四日止，
      於借用後，自八十六年九月二十四日起，共分三百六十期按月於每月二十四日
      平均攤還本息，借款利息按年息百分之八．九八五計算，倘借款人逾期償還時
      ，其逾期在六個月以內者，按上開利率之一成，逾期在六個月以上者，其超過
      六個月部分，按上開約定利率之二成加計違約金。詎上訴人丙○○僅清償本件
      借款之本息至九十年四月二十三日止，自翌日（九十年四月二十四）起即未再
      給付，尚欠本金二百十四萬零一百十八元，依本件借據約定事項第三條約定，
      貸款如有一期未能按期還本付息時，本貸款視同全部到期，上訴人丙○○既已
      逾期未付本息，迭經催討均置之不理，而上訴人丁○○係連帶保證人，自應負
      連帶責任，為此，依借貸關係及連帶保證關係，提起本訴。
  二、查當事人對主張有利於己之事實者，就其事實有舉證之責任，民法第二百七十
      七條定有明文。本件上訴人無法負舉證之責，此點於本案一審判決事實及理由
      中皆已詳述，上訴人於一審所提之證物﹝土地登記謄本及自訴狀、刑事訊問筆
      錄﹞等文件中，皆無法證明與上訴人有關‧
  三、次查本案之貸放於原審言詞辯論庭中，上訴人對被上訴人所提之證物並無爭執
      ；且自八十六年九月二十四日貸放後，皆按期繳交本息至九十年四月二十四日
      ，從上述事實即足以認定被上訴人之主張係事實；前揭亦經原審法院於審理期
      間詳細調查，且經雙方為充分之言詞辯論，自無容上訴人誑稱原審法院未經舉
      證且未經調查即予判決。
  四、本案貸放流程如下：即第一、當不動產權利過戶至借戶名下，抵押權設定後，
      銀行立即將貸款放入借戶帳戶內，第二、借戶依據買賣契約同時開具取款憑條
      ，將銀行貸放之款項提取償還建設公司之建融貸款，完成貸放程序﹝詳如證物
      一﹞‧二、聲請人貸放類似案件將近數百件，到目前為止延滯僅拾餘件，大部
      份發支付命令即取得確定證明，茲附上五件﹝證物二﹞以供證明；少數幾件送
      達不到，改採起訴，茲附上兩件﹝證物三﹞僅供參考‧
參、證據：除引用原審立證方法外，補提：證物一、傳票影本等七張。證物二、支付
    命令及確定證明書影本五份。證物三、民事判決書及其確定證明書影本二份為證
    。
      理　　由
壹、按訴狀送達後，原告不得將原訴變更或追加他訴，但擴張或減縮應受判決事項之
    聲明者，不在此限，民事訴訟法法第二百五十五條第一項第三款定有明文。本件
    被上訴人於原審初請求上訴人清償借款本金為二百一十四萬一千七百六十二元，
    及自九十年三月二十四日起按年息百分之八．九九計算之遲延利息並自同年四月
    二十五日起之違約金。嗣被上訴人減縮其聲明請求上訴人給付本金二百一十四萬
    零一百一十八元，而遲延利息及違約金分別自九十年四月二十四日及同年五月二
    十五日起算，利率則改為按年息百分之八．九八五計算，依民事訴訟法法第二百
    五十五條第一項第三款規定，核屬減縮應受判決事項之聲明，應予准許，合先敘
    明。
貳、本件被上訴人於原審主張上訴人丙○○於八十六年九月二十四日邀同上訴人丁○
    ○為其連帶保證人，向伊借用兩筆款項，合計二百二十萬元之事實，業據提出借
    據影本及約定書影本各二份為證（參原審卷第五至第八頁），上訴人固不爭執借
    款乙節，然辯稱被上訴人與其受雇人為達到幫助訴外人廣鎮實業有限公司（下簡
    稱廣鎮公司）達到詐欺得利之目的，並降低放款損失及逃避違法高額放貸給廣鎮
    公司，乃辦理分戶貸款名義，詐騙上訴人完成對保手續後，即將該等款撥入廣鎮
    公司在彰銀之專戶，以沖銷廣鎮公司對被上訴人之借款債務，致上訴人所購房屋
    莫名其妙地成為他人借款二十億之擔保，故被上訴人違反民法第一百四十八條規
    定行使權利，上訴人亦依民法第九十二條規定撤銷因被詐欺而為借款之意思表示
    云云，並提出土地登記謄本影本一份及自訴意旨狀影本一件、原審法院刑事訊問
    筆錄影本二份為證。惟查上開土地登記謄本之記載（參原審卷第十九至第二十二
    頁），上訴人丙○○所有坐落台中市○區○○段一小段四地號土地應有部分十萬
    分之一一四，雖設定本金最高限額十四億元之抵押權予被上訴人，然該抵押物所
    擔保者為廣鎮公司之債務（即債務人為廣鎮公司），核與本件借款之借用人係上
    訴人丙○○本人無關。又依上述自訴意旨狀所載（參原審卷第三十一至第三十七
    頁）之自訴人亦無上訴人丙○○，亦證該自訴案件與本件借款無涉，而上訴人提
    出之刑事訊問筆錄（參原審卷第四十七至第五十八頁），遍覽其內容亦僅涉及廣
    鎮公司與承購戶向被上訴人辦理分戶貸款及設定抵押權之情形，且上訴人即本件
    借款人丙○○並非該案件之自訴人之一，自難憑以遽認被上訴人對上訴人施以詐
    術，使渠等為借貸之意思表示，此外，上訴人未能舉證以證明其所辯情節之真正
    ，是上訴人所辯顯非可取。又被上訴人主張系爭借款之期限為三十年，即自八十
    六年九月二十四日起至一百十六年九月二十四日止，於借用後共分三百六十期按
    月於每月二十四日平均攤還本息，借款利息按年息百分之八．九八五計算，倘借
    款人逾期償還時，其逾期在六個月以內者，按上開利率之一成，逾期在六個月以
    上者，其超過六個月部分，按上開約定利率之二成加計違約金。詎上訴人丙○○
    僅清償本件借款之本息至九十年四月二十三日，即未再給付，尚欠本金二百十四
    萬零一百十八元等情，亦為上訴人所不爭執，自堪信被上訴人之主張為真實。
參、查兩造所訂之約定書一般條款第五條約定，本件借款人如有不依約清償本金，即
    喪失期限利益，亦即全部本金債務視為全部到期，有該約定書（參原審卷第八之
    一頁）可稽，且依卷附借據第五項之記載，未按期攤還本金或利息時，除按本借
    款利率給付遲延利息外，並應就本金自到期日起及利息約定繳息日起，其逾期在
    六個月以內償還時，按本借款利率百分之十加計違約金；逾期在六個月以上者，
    其超過六個月部分按借款利率百分之二十加計違約金。是被上訴人依借貸關係及
    連帶保證關係，請求上訴人連帶給付二百十四萬零一百十八元及自九十年四月二
    十四日起至清償日止按年息百分之八．九八五計算之利息，並自九十年五月二十
    五日起至清償日止，其逾其在六個月以內者，按上開利率百分之十；其逾期在六
    個月以上者，按上開利率百分之二十計算之違約金，核無不合，自應予准許。
肆、雖上訴人不服原判決，於本院提起上訴指摘原判決不當（詳如前揭上訴人部分、
    貳、陳述之部分所載），惟本院查：本件係上訴人丙○○向訴外人廣鎮公司購買
    系爭不動產，因自有資金不足，遂於八十六年九月二十四日邀同上訴人丁○○為
    其連帶保證人，向被上訴人融資借貸兩筆款項，合計二百二十萬元，該二百二十
    萬元確實已由被上訴人於八十六年九月二十四日匯入上訴人丙○○在被上訴人銀
    行所開立之帳戶，上訴人丙○○亦於同日將該二百二十萬元提出轉入伊向廣鎮公
    司購買系爭不動產之帳戶，以作為購買系爭不動產價金之一部分，而上訴人丙○
    ○向訴外人廣鎮公司購買之系爭不動產，廣鎮公司亦已過戶給上訴人丙○○，除
    有被上訴人所提出之借據影本及約定書影本各二份為證（參原審卷第五至第八頁
    ）外，並有放款支出傳票、轉帳收入傳票、提款單在卷可稽（參本院卷第一二二
    至第一二八頁），且上訴人對此亦不爭執（參本院卷第一六二、第一六三頁），
    足堪採信被上訴人前開主張之事實為真實。雖上訴人提起上訴於前揭上訴意旨一
    再指摘原判決不當云云，惟本院查：按當事人主張有利於己之事實者，就其事實
    有舉證之責任，民法第二百七十七條定有明文。本件上訴人就其所主張「被上訴
    人與其受雇人為幫助訴外人廣鎮公司達到詐欺得利之目的，並降低放款損失及逃
    避違法高額放貸給廣鎮公司，乃辦理分戶貸款名義，詐騙上訴人完成對保手續後
    ，即將該等款撥入廣鎮公司在彰銀之專戶，以沖銷廣鎮公司對被上訴人之借款債
    務，致上訴人所購房屋莫名其妙地成為他人借款二十億之擔保，故被上訴人違反
    民法第一百四十八條規定行使權利，上訴人亦依民法第九十二條規定撤銷因被詐
    欺而為借款之意思表示，及本件消費借貸有違反消保法第七條第一項等規定」等
    之有利於己之事實，從其所提出之證據中，均無法證明被上訴人與其受雇人為幫
    助訴外人廣鎮公司達到詐欺得利之目的，有何施用詐欺或脅迫之手段，致使上訴
    人等陷於錯誤或受有脅迫，而向訴外人廣鎮公司購買之系爭不動產，或向被上訴
    人融資借貸並為連帶保證，且本件上訴人丙○○向訴外人廣鎮公司購買之系爭不
    動產究否有上訴人所稱被上訴人或訴外人廣鎮公司有違反消保法第七條第一項之
    規定，因上訴人並未提出確切之證據以實其說，自難認上訴人前揭之主張為可採
    ，洵無疑義。至上訴人雖另又以被上訴人有「違反民法第一四八條權利之行使，
    不得違反公共利益，或以損害他人為主要目的。行使權利，履行義務，應依誠實
    及信用方法。及第一八四條因故意或過失，不法侵害他人之權利者，負損害賠償
    責任。故意以背於善良風俗之方法，加損害於他人者亦同。違反保護他人之法律
    ，致生損害於他人者，負賠償責任之規定。」之情事，亦未據上訴人提出確切之
    證據以實其說，自不能採信。綜上所述，難認上訴人就其前揭所主張有利於己之
    事實，已盡舉證之責，應不足採。
伍、綜上所論，被上訴人本於消費借貸及連帶保證法律關係，提起本訴，請求上訴人
    連帶給付如原判決主文所示之金額，於法尚無不合，為有理由，應予准許。原審
    因而為上訴人敗訴之判決，本院經核並無違誤。上訴論旨猶執陳詞，指摘原判決
    不當，求予廢棄改判，為無理由，應予駁回。
陸、本件事證已臻明確，兩造所為之其他主張、陳述並所提之證據，經審酌後，認均
    與本件之結論不生影響，爰不一一論述，併予敘明。
柒、又本件上訴人聲請本院調查彰化商銀董事長蔡茂興及水湳分行經理施仁謀知犯罪
    證據，暨向臺灣區營造工程同業公會函請查明八十三年間臺灣省北、中、南區大
    廈之樓層建築每坪工程造價及該時之公共工程大樓之決標價等之事項，因本院認
    本件待證事證已臻明確，且與本件之結論不生影響，無庸再予調查或函查，亦一
    併敘明。
據上論結：本件上訴為無理由，依民事訴訟法第四百四十九條第一項、第八十五條第
二項判決如主文。
中　　　華　　　民　　　國　　九十一　　年　　　九　　　月　　二十四　　日
~B1民事第二庭審判長法　官　童有德
~B2　　　　　　　　法　官　黃永泉
~B3　　　　　　　　法　官　蔡秉宸
右為正本係照原本作成。
如對本判決上訴，須於收受判決送達後二十日內向本院提出上訴書狀，其未表明上訴
理由者，應於提出上訴後二十日內向本院提出上訴理由書（須按他造人數附具繕本）
，並繳納送達用雙掛號郵票拾份（每份拾肆元）。
上訴時應提出委任律師或具有律師資格之人之委任狀；委任有律師資格者，另應附具
律師及格證書及釋明委任人與受任人有民事訴訟法第四百六十六條之一第一項但書或
第二項（詳附註）所定關係之釋明文書影本。
~B　　　　　　　　書記官　呂淑芬
中　　　華　　　民　　　國　　九十一　　年　　　九　　　月　　二十五　　日
附註：
民事訴訟法第四百六十六條之一（第一項、第二項）
對於第二審判決上訴，上訴人應委任律師為訴訟代理人。但上訴人或其法定代理人具
有律師資格者，不在此限。
上訴人之配偶、三親等內之血親、二親等內之姻親，或上訴人為法人、中央或地方機
關時，其所屬專任人員具有律師資格並經法院認為適當者，亦得為第三審訴訟代理人
。
　　　　　　　　　　　　　　　　　　　　　　　　　　　　　　　　　　　　Ｙ
